【裁判字號】    95,簡上,76
【裁判日期】    951012
【裁判案由】    損害賠償
【裁判全文】
臺灣桃園地方法院民事判決              95年度簡上字第76號
上  訴  人  乙○○
被上訴人    甲○○
上列當事人間請求損害賠償事件，上訴人對於民國95年1 月9 日
本院桃園簡易庭94年度桃簡字第1205號第一審判決提起上訴，經
本院於95年9 月28日言詞辯論終結，判決如下：
    主  文
上訴駁回。
第二審訴訟費用由上訴人負擔。
    事實及理由
一、上訴人起訴主張：上訴人曾於民國90年5 月23日簽發未載到
    期日、票號TH0000000 、票面金額新臺幣（下同）517 萬元
    之本票1 紙（下稱系爭本票）予被上訴人，惟因上訴人經營
    醫院業務，須有固定比例之現金支付日常開銷，乃經過被上
    訴人同意後，另行簽發付款人均為台灣中小企業銀行八德分
    行，發票日及票面金額分別為90年7 月31日、200 萬元；90
    年9 月30日、100 萬元；90年11月30日、100 萬元；91 年1
    月31日、117 萬元之支票4 紙交予被上訴人，然被上訴人並
    未將系爭本票返還予上訴人。嗣上訴人於90年7 月31日將上
    開發票日90年7 月31日、票面金額200 萬元之支票兌現後，
    被上訴人竟仍持系爭本票向本院聲請本票裁定准予強制執行
    （本院案號：90年度票字第3944號），並再以此為執行名義
    ，聲請就其中337 萬元部分為強制執行（本院案號：90年度
    執字第13389 號），是被上訴人就系爭本票其中20萬元部分
    聲請強制執行顯無理由，此部分亦經本院以90年度訴字第
    1799號判決將執行程序予以撤銷，並經臺灣高等法院以92年
    度上字1106號判決上訴駁回確定。被上訴人故意就其未享有
    之20萬元債權部分聲請強制執行，嗣後雖該部分執行程序遭
    撤銷，但執行法院先前所為查封程序，已致上訴人債信大幅
    受損，並使上訴人所經營之醫院營業額減少、醫院員工薪資
    無法核發等之損失，而上訴人依據侵權行為法律關係，只就
    所有損失中之20萬元而為請求，原審竟判決上訴人敗訴，顯
    有違誤，為此提起上訴等語。並為上訴聲明：（一）原判決
    廢棄；（二）上開廢棄部分，求為判決被上訴人應給付20萬
    元，及自起訴狀繕本送達被上訴人之翌日起至清償日止，按
    年息5%計算之利息等語。
二、被上訴人則以：上訴人曾於90年4 月16日簽立委託書1 紙，
    委託其辦理外聘企業公司對上訴人所經營之醫院辦理經營狀
    況診斷、經營方針評估、市場調查等事項，所需費用為27萬
    元，其乃依約委請訴外人永譽企業管理顧問有限公司（下稱
    永譽公司）辦理上開調查事項，並先於90年5 月25日代上訴
    人墊付64,800元，嗣訴外人永譽公司完成工作後向其請款，
    經協商後報酬減為20萬元，是其就此20萬元本即得向上訴人
    請求，其聲請強制執行，即屬合法權利之行使，自非侵權行
    為；何況上訴人積欠被上訴人之337 萬元，迄今全未清償，
    上訴人自無任何損失可言，且縱有損失，被上訴人係於90年
    8 月27日聲請就本票裁定准予強制執行，迄至上訴人於94年
    8 月提起本件訴訟，已逾2 年之消滅時效期間，故上訴人之
    訴顯無理由，原審為被上訴人全部勝訴判決，並無違誤，而
    聲明：請求駁回上訴等語。
三、兩造不爭執之事實：
（一）上訴人前為清償積欠被上訴人之債務，曾於90年5 月23日
      簽發系爭本票交被上訴人持有，嗣因上訴人經營醫院業務
      ，須有固定比例之現金支付日常開銷，經商請被上訴人同
      意後，乃另行簽發付款人均為台灣中小企業銀行八德分行
      ，發票日及票面金額分別為90年7 月31日、200 萬元；90
      年9 月30日、100 萬元；90年11月30日、100 萬元；91年
      1 月31日、117 萬元之支票4 紙交被上訴人持有，惟被上
      訴人未將系爭本票返還上訴人。
（二）被上訴人於90年7 月31日將上開發票日90年7 月31日、票
      面金額200 萬元之支票提示獲兌領後，復持系爭本票於90
      年6 月8 日向本院非訟中心聲請就系爭本票為裁定准予強
      制執行（本院案號：90年度票字第3944號），經本院於90
      年6 月13日裁定准許後，被上訴人復以該本票裁定為執行
      名義，於90年8 月27日向本院執行處聲請就其中337 萬元
      之部分強制執行（本院案號：90年度執字第13389 號）後
      ，本院執行處於90年8 月30日核發扣押命令（原審卷第35
      頁），禁止上訴人向第三人中央健康保險局北區分局按月
      收取健保醫療給付，而該第三人亦不得對上訴人為上開醫
      療給付債務之清償。
（三）上訴人因受上開強制執行，乃於90年9 月11日向本院提起
      債務人異議之訴，本院以90年度訴字第1799號判決認定被
      上訴人就系爭本票之債權額僅為317 萬元，而將上開執行
      程序超出317 萬元部分撤銷，嗣經臺灣高等法院以92年度
      上字1106號判決上訴駁回確定。
四、本院判斷：
（一）按因侵權行為所生之損害賠償請求權，自請求權人知有損
      害及賠償義務人時起，2 年間不行使而消滅。自有侵權行
      為時起，逾10年者亦同，民法第197 條第1 項定有明文。
      且此所謂知有損害及賠償義務人之「知」，係指明知而言
      。如當事人間就知之時間有所爭執，應由賠償義務人就請
      求權人知悉在前之事實，負舉證責任；另所謂知有損害，
      非僅指單純知有損害而言，其因而受損害之他人行為為侵
      權行為，亦須一併知之，若僅知受損害及行為人，而不知
      其行為之為侵權行為，則無從本於侵權行為請求賠償，時
      效即無從進行，最高法院72年台上字第1428號、46年台上
      字第34號判例意旨可資參照。
（二）經查，本件上訴人因受本院上開強制執行程序，乃於90年
      9 月11日向本院提起債務人異議之訴，被上訴人於90年10
      月15日於該案提出之答辯狀中，即已提出上訴人於90年4
      月16日曾委託被上訴人辦理外聘企管公司對上訴人所經營
      之醫院實施經營狀況診斷與經營方案評估暨市場調查，所
      需費用在27萬元以內，費用由該院負責等之抗辯事項，該
      答辯狀並已於90年10月17日由上訴人之代理人蔡雲璽所收
      受，此有本院依職權調閱本院90年度訴字第1799號債務人
      異議之訴卷宗（參見第24頁、第28頁）可稽，足認上訴人
      於斯時即已知悉被上訴人就系爭本票債權317 萬部分以外
      ，另主張20萬元部分為上訴人委託被上訴人辦理前述事項
      所應給付之對價，並以此聲請本院執行程序查封上訴人之
      財產，上訴人既主張其無給付前述20萬元之義務，被上訴
      人卻仍執系爭本票聲請本院強制執行致使上訴人之權利受
      損，故本院認上訴人至遲於90年10月17日即應已知悉被上
      訴人所為之侵權行為。另上訴人雖主張其是在92年10月間
      收受本院90年度訴字第1799號判決時，始知悉該20萬元不
      應該給付云云，惟查，侵權行為損害賠償請求權之時效起
      算點已如前述（一）部分說明，而所謂知有損害及賠償義
      務人之時點判斷，當以受害人可得而知之時點為辨識基礎
      ，本件上訴人主張被上訴人侵權者為一客觀存在之事實，
      於上訴人認知其存在時，即得行使其請求權，無待法院之
      判決認定，況如將本件時效之起算點繫諸於法院之判決，
      至判決定讞為止，將使侵權行為之消滅時效拖延無法起算
      ，此對被上訴人亦難認公平，蓋時效規範之旨，在於使長
      期不行使權利者生失權效果，並使長期未受要求負擔義務
      者，能信任權利人已不再行使權利，使生活狀態得持續而
      不致於有劇烈變化之可能，故上訴人前述主張顯不足採。
（三）本件被上訴人於90年10月15日即在本院90年度訴字第1799
      號債務人異議之訴案件中，以答辯狀主張上訴人委任其進
      行評估調查醫院經營狀況診斷與經營方案之費用請求權存
      在，並係以此聲請本院前述執行程序查封上訴人之財產，
      而前述答辯狀並於90年10月17日經上訴人之代理人收受在
      案，故90年10月17日，上訴人即應已知有損害且知悉被上
      訴人為賠償義務人，計算至94年8 月8 日上訴人提起本件
      原審訴訟為止，上訴人對被上訴人之侵權行為損害賠償請
      求權即已消滅時效完成，本件上訴人起訴顯已逾前揭民法
      第197 條第1 項規定2 年之消滅時效期間，已堪認定無誤
      。
（四）末按時效完成後，債務人得拒絕給付，民法第144 條第1
      項規定甚明。本件上訴人之侵權行為損害賠償請求權已經
      消滅時效完成，既已認定如前，則被上訴人為此抗辯而拒
      絕給付，揆諸上揭法律規定，自屬有據。是本件被上訴人
      拒絕給付之抗辯既屬可採，則兩造其餘就上訴人主張之損
      害內容是否可採之爭點部分，自無再予審酌之必要。
五、從而，本件上訴人依侵權行為規定之法律關係，請求被上訴
    人給付20萬元及自訴狀繕本送達翌日之94年8 月23日起至清
    償日止按年息5%計算之利息，為無理由，不應准許。原審就
    上訴人之請求為其敗訴之判決，理由雖有不同，惟結論並無
    二致，上訴意旨仍執陳詞，指摘原判決不當，求予廢棄改判
    ，為無理由，應予駁回其上訴。
據上論結，本件上訴為無理由，依民事訴訟法第436 條之1 第3
項、第449 條第2 項、第78條，判決如主文。
中    華    民    國    95    年    10    月    12    日
                    民事第三庭  審判長法  官  潘進柳
                                      法  官  張益銘
                                      法  官  陳清怡
以上正本係照原本作成
不得上訴
中    華    民    國    95    年    10    月    12    日
                                       書記官  劉致芬


司法院資訊處製作；財團法人民間司法改革基金會備份。
